臺灣高雄地方法院民事裁定　　　　　100年度司養聲字第105號
聲　請　人　曾德金
上聲請人聲請許可終止收養事件，本院裁定如下：
    主  文
准予終止聲請人曾德金（男，民國○○○年○月○○日生，身分
證統一編號：Ｚ000000000號）與養父曾俊（男，民國
○○年○月○○日生，身分證統一編號：Ｚ000000000
號，於民國九十六年一月八日死亡）間之收養關係。
程序費用新臺幣壹仟元由聲請人負擔。
    理  由
一、按在養父母死亡後，民法修正前第1080條第5 項規定僅限於
    養子女不能維持生活而無謀生能力時，始得聲請法院許可終
    止收養，失之過嚴，是為保護養子女之利益，應使其有聲請
    法院許可終止收養之機會（見民國96年5 月23日修正立法理
    由一），故於修正後民法第1080條之1 第1 項、第4 項明定
    ：「養父母死亡後，養子女得聲請法院許可終止收養。」；
    「法院認終止收養顯失公平者，得不許可之。」又按養父母
    死亡時，養父母與養子女間之婚生親子關係固已消滅，然二
    者間之收養關係並未當然解消，是我國法上定有死後終止收
    養之制度，其目的在於解消養子女與死亡養父母之親屬間之
    法定血親關係，同時為圖回復其本姓及回復其與本生父母之
    法律關係。換言之，在法院依法裁定收養終止之前，收養人
    與被收養人間之收養關係仍持續中，是本件即無適用舊法關
    於終止收養要件之餘地，而應逕依修正後民法親屬編之規定
    予以審酌，合先敘明。
二、聲請意旨略以：緣聲請人曾德金（男，民國○○年○ 月○○日生
    ，身分證統一編號：Ｚ000000000號）之養父曾俊（男，13年
    10月13日生，身分證統一編號：Ｚ000000000號）於96年1 月
    8 日死亡，聲請人為回復與本生父母之關係，爰依民法第10
    80之1 條第1 項規定聲請准予終止前開之收養關係等語。
三、經查：
（一）聲請人上述之主張，業據其提出戶籍謄本2 紙為證，並經
      其到庭陳述：「（問：聲請意旨及事實理由？）請認可聲
      請人曾德金與養父曾俊在八十幾年間收養關係終止。我是
      在88年2 月12日為曾俊收養，因為養父跟我阿姨同居，是
      在我阿姨過世後我才被養父收養，但曾俊於96年1 月8 日
      死亡，我被收養後養父在我家住了三年多，然後又離開跟
      別人同居，之後就一直沒回來，連他過世我都不知道。我
      也沒有繼承養父的財產。（問：有無祭拜養父？）我去中
      壢找養父，找不到便去戶政事務所查詢，才知道他在96年
      過世，我也沒辦法祭祀，因為也不知道在哪裡。（問：還
      有無其他本生的兄弟姐妹？）有，還有三男四女。（問：
      是否知道與相對人終止收養之法律關係？）養父已經過世
      ，過世前也沒跟我聯絡，我想回復本姓。我知道終止收養
      關係之後，自收養關係終止時起，回復本姓，並回復與本
      生父母之關係。」等語（見本院100 年5 月20日非訟事件
      筆錄）。
（二）另本院依職權函查曾俊之遺產稅申報資料及聲請人曾德金
      之財產資料，據函覆之遺產稅申報書，曾俊之遺產稅係由
      行政院國軍退除役官兵輔導委員會桃園縣榮民服務處申報
      ，此有財政部臺灣省北區國稅局中壢稽徵所100 年5 月4
      日北區國稅中壢一第1001006910號函附卷足稽，另有聲請
      人曾德金之財政部高雄市國稅局財產歸屬資料清單1 件附
      卷可參，綜上，本院審酌前開資料及聲請人到庭之陳述，
      認本件聲請人聲請終止與養父曾俊之收養關係，應無任何
      顯失公平之情形，揆諸首揭說明，聲請人之聲請，於法並
      無不合，應予准許。
四、依非訟事件法第21條第1 項前段、第24條第1 項，裁定如主
    文。
五、如不服本裁定，應於裁定送達後10日之不變期間內，向本院
    提出抗告狀，並繳納抗告費新臺幣1,000 元。
中    華    民    國    100    年    5    月    26    日
                  家事法庭  司法事務官  宋佳蓁